臺灣台南地方法院民事裁定　九十一年度小上字第六○號
　　上　訴　人　甲○○
　　被上訴人　　東方紐約大廈管理委員會
　　法定代理人　郭玉梅
右當事人間請求給付管理費事件，上訴人對於中華民國九十一年九月十九日臺灣臺南
地方法院臺南簡易庭九十一年度南小字第一一四七號之第一審民事小額判決提起上訴
，本院裁定如左：
    主    文
上訴駁回。
第二審訴訟費用由上訴人負擔。
    理    由
一、按對於小額程序之第一審裁判之上訴，非以其違背法令為理由，不得為之，又上
    訴狀應記載上訴理由，並表明原判決所違背之法令及其具體內容，依訴訟資料可
    認原判決有違背法令之具體事實，民事訴訟法第四百三十六條之二十四第二項及
    第四百三十六條之二十五分別定有明文。且依同法第四百三十六條之三十二準用
    同法第四百六十八條之規定，判決不適用法規或適用不當者，為違背法令。而判
    決有同法第四百六十九條第一款至第五款情形之一者，為當然違背法令。是當事
    人以小額訴訟之原判決有違背法令而提起上訴時，其上訴狀理由應就原判決如何
    違背法令為具體之指摘，並揭示所違背之法規條項及內容，如係成文法以外之法
    則，倘為司法院之解釋或判例，則應揭示該判解之字號及內容，如係民事訴訟法
    第四百六十九條所規定之各款事由，則應揭示合於該條款之事實，上訴狀或理由
    書如未依此項方法表明者，即難認為已對該原審判決之違背法令有具體之指摘，
    依民事訴訟法第四百三十六之三十二準用第四百七十一條上訴法律審（第三審）
    之規定，第二審法院無庸命其補正或提出，得逕以裁定駁回之，同法第四百三十
    六條之二十四第二項、第四百三十六之二十五、第四百三十六之三十二第二項、
    第四百四十四條第一項亦分別定有明文。
二、查本件上訴人就民國九十一年九月十九日本院台南簡易庭九十一年度南小字第一
    一四七號第一審小額訴訟程序之原審判決，固於法定期間內提起上訴，然就其上
    訴理由所載，無非指稱：按「區分所有權人會議之決議，關於規約之訂定或變更
    ，應有區分所有權人三分之二以上及其區分所有權比例合計三分之二以上出席，
    以出席人數四分之三以上及其區分所有權比例占出席人數區分所有權四分之三以
    上之同意行之」、「公寓大廈之起造人於申請建造執照時，應檢附專有部分、共
    用部分標示詳細圖說及住戶規約草約。於設計變更時亦同。前項規約草約於第一
    次區分所有權人會議召開前，視同規約。」、「規約範本，由中央主管機關定之
    。第四十四條規約草約，應依前項規約範本制作」，公寓大廈管理條例第三十一
    條第一項第一款、第四十四第一、二項、第四十八條定有明文。又區分所有權人
    如何繳納管理費，管理費由各區分所有權人依照區分所有權人會議之決議分擔之
    ，係經規約之訂定而產生效力，管理費如需調漲、調降或停止收繳管理費，係應
    經區分所有權人會議之決議變更規約，才符合法律之規定，本件區分所有會議第
    六屆區分所有權人會議並議決該管理會之計算方式案，應出席人數、實際應出席
    人數、贊成人數、不贊成人數，均未達上開比例，該案不符合法律之規定即無約
    束力，原審對於上訴人之上開抗辯未先予以調查顯未盡調查之能事，其認事用法
    有瑕疵等語。
三、本件原審依審理結果，以：「原告（即被上訴人）主張之事實，業據提出東方紐
    約第六屆區分所有權人會議記錄、管理費調整計畫方案、管理費換算調整通知單
    、被告（即上訴人）繳付管理費之繳納證明單二紙、被告應繳付管理費統計表、
    定期催告被告繳納管理費之存證信函及其回執各一份等影本為證，而上開證據資
    料並均為被告所是認，則此等事實自堪信為真實。雖被告另以東方紐約大廈於九
    十年九月份以前之管理費係採每戶均一價定額收取，伊覺得合理才遷入定居，但
    九十年七月間之區分所有權人會議竟表示應以每坪計算管理費，導致伊應繳付之
    管理費勢必調漲，伊雖持反對意見，然因與伊意見相同之住戶人數較少，導致該
    次會議仍決議以上開方式計算每戶應繳之管理費。實則該管理費之調漲顯不合理
    ，故伊僅願繳付原有定額之管理費，至於漲價部分即原告起訴請求管理費之金額
    ，伊則拒絕繳納等語置辯，惟按，大廈管理費係大廈公共基金來源之一，並責由
    由區分所有權人會議以決議行之，且區分所有權人積欠上開費用逾二期或達相當
    金額，經定期催告仍不給付者，大廈管理委員會即得訴請法院命其給付應繳之金
    額及遲延利息，為公寓大廈管理條例第十八條第一項第二款、第二十一條等所明
    定，由是觀之，大廈管理費原本即是該大廈區分所有權人會議之自治事項，被告
    既自承其係東方紐約大廈區分所有權人之一，復有參與該大廈區分所有權人會議
    第六屆區分所有權人會議並議決該管理費之計算方式，本應依該會議決議內容給
    付管理費，又焉能以其意見不為多數與會者所認同，而於決議之後採取抵制業經
    合法調漲之管理費？是被告前揭抗辯，顯無足採」等語，因而為上訴人敗訴之判
    決。
四、經查，本件請求給付之訴訟標的金額為九千二百四十元，在十萬元以下，應適用
    民事訴訟法所規定之小額訴訟程序，合先敘明。又依民事訴訟法第四百三十六條
    之二十四及第四百三十六條之二十五之規定，非以其違背法令為理由不得上訴，
    且須記載上訴理由，並表明原判決所違背之法令及其具體內容，依訴訟資料可認
    原判決有違背法定之具體事實者，始合上訴程式。惟本件上訴人對第一審判決提
    起上訴，依其上訴理由狀所載，並未表明原判決所違背之法令及其具體內容，依
    訴訟資料可認原判決有違背法定之具體事實，此與小額訴訟程序之上訴程式已有
    未合。次查，上訴人於原審言詞辯論時自認被上訴人主張之事實，僅抗辯被上訴
    人於九十年七月間之區分所有權人會議竟表示應以每坪計算管理費，導致伊應繳
    付之管理費勢必調漲，伊雖持反對意見，然因與伊意見相同之住戶人數較少，導
    致該次會議仍決議以上開方式計算每戶應繳之管理費，該管理費之調漲顯不合理
    等語（見原審九十一年九月十二日筆錄），嗣上訴人於本件上訴理由狀，否認被
    上訴人於九十年七月間所召開區分所有權人會議之適法性，然查上訴人既係於原
    審言詞辯論終結後始提出否認被上訴人所提出之九十年七月間召開區分所有權人
    會議紀錄之適法性，自屬新攻擊防禦方法，此又非因原法院違背法令致未能提出
    ，依民事訴訟法第四百三十六條之二十八之規定，本院當亦無從審酌。是核上訴
    人所提上訴理由，均係就原審取捨證據、認定事實之職權行使，指摘其為不當，
    並未據體指明原判決違背法令之內容及其事實，難認上訴人已就該判決如何違背
    法令具體指摘，依首揭說明，自難謂上訴人已合法表明上訴理由，從而，上訴人
    之上訴為不合法，應由本院依法裁定駁回之。
五、據上論結，本件上訴不合法，依民事訴訟法第四百三十六條之三十二第二項、第
    四百四十四條第一項、第四百三十六條之十九、第九十五條、第七十八條，裁定
    如主文。
中　　　華　　　民　　　國　　九十一　　年　　 十一　　 月　　二十五　　日
                                    臺灣臺南地方法院民事第三庭
~B審判長法官　王金龍
~B法　　　官　蔡雅惠
~B法　　　官　張銘晃
右正本證明與原本無異
不得抗告
中　　　華　　　民　　　國　　九十一　　年　　 十一　　 月　　二十六　　日
~B法院書記官　韓雪青
